臺北高等行政法院裁定
                                      100年度訴字第902號
原      告　曾仁德即玄祐診所
          　劉泓志
被      告　行政院衛生署中央健康保險局
代　表　人　戴桂英（局長）住同上
訴訟代理人　林家祺律師
          　管乃茹律師
上列當事人間全民健康保險事件，原告不服行政院衛生署中華民
國99年7 月6 日衛署訴字第0990011413號訴願決定，提起行政訴
訟，本院裁定如下：
　　主  文
原告之訴駁回。
訴訟費用由原告負擔。
　　理  由
一、按「原告之訴，有下列各款情形之一者，行政法院應以裁定
    駁回之。但其情形可以補正者，審判長應定期間先命補正：
    ……十、起訴不合程式或不備其他要件者。」行政訴訟法第
    107 條第1 項第10款定有明文。
二、原告起訴意旨略以：原告曾仁德即玄祐診所申請由該所醫師
    陳義雄，依被告「98年西醫基層總額支付制度醫療資源缺乏
    地區改善方案」，於雲林縣○○鄉○○村○○路88號前開方
    案施行區域開業提供醫療服務，經被告審酌其計畫書認該計
    畫每週3 次夜診服務每次僅30分鐘，就臨床慣例及對保險對
    象醫療品質考量，認開診時間約3 小時為宜，而以98年12月
    28日健保南費二字第0985036380號函覆原告曾仁德即玄祐診
    所，請其於調整夜診時段後，再提出申請，經原告提出申復
    ，被告再以99年6 月14日健保南字第0995069729號函復歉難
    辦理。並以原告診所另一位醫師陳益男，晚上亦看診半小時
    ，卻經被告98年6 月22日健保南費二字第0985015747號函核
    准，認被告駁回本件申請顯屬違法，故訴請確認被告行政行
    為違法，原告劉泓志則根據保護規範理論及臺灣臺南地方法
    院檢察署（下稱臺南地檢署）99年度偵字第17755 號不起訴
    處分書，主張就本件亦有訴權，併為原告。原告並聲明：1
    、確認被告98年12月28日健保南費二字第0985036380號函及
    99年6 月14日健保南字第0995069729號函為違法違憲之行政
    行為。2 、訴訟費用由被告負擔。
三、經查：
（一）按「確認行政處分無效及確認公法上法律關係成立或不成
      立之訴訟，非原告有即受確認判決之法律上利益者，不得
      提起之。其確認已執行而無回復原狀可能之行政處分或已
      消滅之行政處分為違法之訴訟，亦同。確認行政處分無效
      之訴訟，須已向原處分機關請求確認其無效未被允許，或
      經請求後於三十日內不為確答者，始得提起之。確認訴訟
      ，於原告得提起或可得提起撤銷訴訟、課予義務訴訟或一
      般給付訴訟者，不得提起之。但確認行政處分無效之訴訟
      ，不在此限。應提起撤銷訴訟、課予義務訴訟，誤為提起
      確認行政處分無效之訴訟，其未經訴願程序者，高等行政
      法院應以裁定將該事件移送於訴願管轄機關，並以行政法
      院收受訴狀之時，視為提起訴願。」行政訴訟法第6 條定
      有明文。故行政訴訟法第6 條所規定之確認訴訟，主要包
      括「處分無效確認訴訟」、「公法上法律關係存否（成立
      或不成立）確認訴訟」，以及「確認已執行而無回復原狀
      可能或因其他事由而消滅之行政處分為違法之訴訟」三種
      。而行政法律關係之發生，有直接基於法規者、有因行政
      處分、行政契約等法律行為或事實行為而發生者，惟無論
      法規、行政行為等法律行為或事實行為，均僅為法律關係
      發生之原因，並非法律關係本身，原則上不得作為確認訴
      訟之確認對象。
（二）次按，全民健康保險法第32條第1 項規定：「本保險為維
      護保險對象之健康及促進原住民地區暨山地離島地區之醫
      療服務，主管機關應訂定預防保健服務項目與實施辦法及
      原住民地區暨山地離島地區醫療服務促進方案。」據此，
      被告擬定「98年度西醫基層總額支付制度醫療資源缺乏地
      區改善方案」送由行政院衛生署核定後實施。該方案係以
      鼓勵特約醫事服務機構至該方案施行區域開業，或提供巡
      迴醫療服務二種執行方式，由有意願之特約醫事服務機構
      申請，經被告同意後，依該方案就所訂支付標準及醫療費
      用申報與審查，是其方案之執行，係於健保特約之架構下
      為較優惠之支付標準，與全民健康保險係由被告與醫事服
      務機構締結健保特約之方式，並無二致，即被告制定系爭
      改善方案作為要約引誘，經特約醫療院所提出申請參與方
      案而為要約，被告審核同意為承諾，是改善方案中醫事服
      務機構與被告間之法律關係，亦當定性為行政契約，先予
      敘明。
（三）本件依原告聲明以觀，係以被告98年12月28日健保南費二
      字第0985036380號函、99年6 月14日健保南字第09950697
      29號函為標的，請求確認此二行政行為違憲違法，惟查，
      被告前述二函，係就原告曾仁德即玄祐診所就計畫於系爭
      方案施行區域開業提供醫療服務之要約，為拒絕締約之函
      覆，被告未承諾與原告依前開方案締約，應屬法律關係是
      否發生之原因事實行為，依前開說明，本非可作為確認訴
      訟之確認對象，且原告曾仁德即玄祐診所前以被告98年12
      月28日健保南費二字第0985036380號函影響其權益，提起
      訴願，亦經行政院衛生署為訴願不受理之決定，有該署99
      年7 月6 日衛署訴字第0990011413號訴願決定書附於訴願
      卷可稽（原告曾仁德即玄祐診所嗣以行政院衛生署為被告
      提起行政訴訟，經本院以其誤列行政院衛生署為被告機關
      限期命其補正，因未於期限內補正而為本院以99年訴字第
      1376號裁定駁回其訴，並已確定。）是原告提起本件確認
      訴訟，不符行政訴訟法確認訴訟之特別訴訟要件，自難認
      屬合法。至於原告劉泓志固為玄祐診所醫師，曾因該診所
      醫療費用審核案件爭議，對被告審核人員提起誣告、偽造
      文書刑事告訴，有台南地檢署99年度偵字第17755 號、17
      783 號不起訴處分書在卷可稽，惟原告劉泓志非屬本件申
      請於系爭方案施行區域開業提供醫療服務之全民健康保險
      特約醫事服務機構及醫師，其就本件並無客觀訴訟利益，
      亦難認其具備起訴之一般訴訟要件，從而其訴亦非合法。
四、綜上所述，原告起訴欠缺訴訟要件，且不能補正，故其起訴
    為不合法，應予駁回。
五、依行政訴訟法第107 條第1 項第10款、第104 條、民事訴訟
    法第95條、第85條第1項前段，裁定如主文。
中　　華　　民　　國　　100 　年　　12　　月　　12　　日
                   臺北高等行政法院第四庭
                             審判長法  官　胡方新
                                   法  官  鍾啟煌
                                   法  官  劉穎怡
上為正本係照原本作成。
如不服本裁定，應於送達後10日內向本院提出抗告狀（須按他造
人數附繕本）。
中　　華　　民　　國　　100 　年　　12　　月　　12　　日
    　　  　　　　　　　    　     書記官  林苑珍